臺灣高等法院刑事判決　　　　　　　 100年度上訴字第1090號
上　訴　人
即　被　告　簡志青
上列上訴人因違反毒品危害防制條例案件，不服臺灣板橋地方法
院99年度訴字第2876號，中華民國100年3 月8日第一審判決（起
訴案號：臺灣板橋地方法院檢察署99年度毒偵字第6436號），提
起上訴，本院判決如下：
    主  文
上訴駁回。
    事  實
一、簡志青於：（一）民國（下同）87年間，因施用第二級毒品
    案件，經臺灣臺北地方法院以87年度毒聲字第1346號刑事裁
    定送勒戒處所觀察、勒戒後，因認無繼續施用之傾向而釋放
    出所，並由臺灣臺北地方法院檢察署檢察官以88年度偵緝字
    第552 號為不起訴處分確定；（二）89年間，因施用第二級
    毒品案件，經臺灣宜蘭地方法院以89年度毒聲字第335 號刑
    事裁定送勒戒處所觀察、勒戒後，因認無繼續施用毒品之傾
    向，於89年6 月26日執行完畢釋放出所，並由臺灣宜蘭地方
    法院檢察署檢察官以89年度毒偵緝字第182 號為不起訴處分
    確定；（三）89年間，復因施用第一、二級毒品案件，經臺
    灣宜蘭地方法院以90年度毒聲字第801 號刑事裁定令入戒治
    處所施以強制戒治，復經同法院於91年12月30日以91年度毒
    聲字第777 號刑事裁定停止戒治，所餘期間付保護管束，保
    護管束期滿日為92年7月8日，並於92年1月9日釋放出所，因
    停止處分之裁定未經撤銷，視為執行完畢；該次犯行並經起
    訴，經同法院以90年度訴字第421 號刑事判決分別判處有期
    徒刑10月、6 月，應執行有期徒刑1年2月確定；（四）89年
    間，因強盜案件，經臺灣宜蘭地方法院以92年度訴字第115
    號刑事判決判處有期徒刑7年6月，嗣因不服提起上訴，經本
    院以93年度上訴字第1286號刑事判決撤銷原判決改判無罪，
    檢察官再提起上訴後，經最高法院以94年度臺上字第217 號
    判決撤銷原判決發回本院，並經本院以94年度上更一字第68
    號刑事判決改依妨害自由罪判處有期徒刑1年確定；（五）8
    9 年間，因偽造貨幣案件，經臺灣宜蘭地方法院以89年度訴
    字第160號刑事判決判處有期徒刑6年，嗣因不服提起上訴，
    經本院以90年度上訴字第1425號刑事判決駁回上訴，再因不
    服提起上訴，經最高法院以91年度臺上字第3542號判決駁回
    上訴確定；（六）91年間，因違反槍砲彈藥刀械管制條例案
    件，經臺灣基隆地方法院以91年度訴字第145 號刑事判決判
    處有期徒刑1年2月確定；（七）91年間，因恐嚇案件，經臺
    灣板橋地方法院以92年度易字第882 號刑事判決判處有期徒
    刑7 月確定；（八）98年間，因施用第一級毒品案件，經臺
    灣板橋地方法院以98年度訴字第4160號刑事判決判處有期徒
    刑7月，嗣因不服提起上訴，先經本院以99年度上訴字第156
    4 號刑事判決駁回上訴，再因不服提起上訴，經最高法院以
    99年度臺上字第6466號判決駁回上訴確定。上開（三）、（
    四）、（六）、（七）部分所示之5 罪刑，嗣經本院以96年
    度聲減字第2976號刑事裁定依序減刑為有期徒刑5月、3月、
    6月、7月、3月又15日，又（三）、（四）、（六）所示之
    罪刑經減刑後，並與（五）所示不應減刑之罪刑合併定應執
    行有期徒刑7年5月確定，並接續執行，復經本院以97年度聲
    字第3336號刑事裁定假釋期間付保護管束確定，於97年11月
    12日縮短刑期假釋出監付保護管束，並於99年6月6日保護管
    束期滿前，再為上開（八）部分所示之施用毒品犯行，並經
    撤銷前揭假釋確定。詎其不知悔改，於前開矯治程序執行完
    畢釋放後5 年內，曾為施用毒品犯行並經法院判刑確定，復
    基於施用第一級毒品海洛因之犯意，於99年7 月11日下午某
    時在新北市○○區○○路342巷5號4 樓住處內，以將海洛因
    摻入香菸內再點火吸食揮發煙霧之方式，施用海洛因1 次。
    嗣於同日晚上11時許，為警在新北市板橋區亞東醫院1 樓大
    廳查獲，並經其同意後採尿送驗，發現檢驗結果呈嗎啡陽性
    反應，始查悉上情。
二、案經新北市政府警察局移送臺灣板橋地方法院檢察署檢察官
    偵查起訴。
    理  由
壹、程序部分：
    按被告以外之人於審判外之言詞或書面陳述，除法律有規定
    者外，不得作為證據。被告以外之人於偵查中向檢察官所為
    之陳述，除顯有不可信之情況者外，得為證據。被告以外之
    人於審判外之陳述，雖不符前4 條之規定，而經當事人於審
    判程序同意作為證據，法院審酌該言詞陳述或書面陳述作成
    時之情況，認為適當者，亦得為證據。當事人於法院調查證
    據時，知有第159條第1項不得為證據之情形，而未於言詞辯
    論終結前聲明異議者，視為有前項之同意。刑事訴訟法第15
    9條之5定有明文。本件認定事實所引用之卷內供述證據，並
    無證據證明係公務員違背法定程序所取得，與本案亦有自然
    之關連性，被告於本院準備程序迄至本案言詞辯論終結，均
    不爭執該等卷證之證據能力，自得作為證據。
貳、實體部分：
一、上開犯罪事實，業經被告於原審審理時坦承不諱（見原審卷
    第89頁背面），亦於本院審理時自認確有施用毒品之行為（
    見本院卷第49頁）。而被告為警採集尿液檢體送驗結果，呈
    可待因及嗎啡陽性反應一節，復有臺灣尖端先進生技醫藥股
    份有限公司99年7月29日濫用藥物檢驗報告（檢體編號：Q00
    00000號）1份在卷可稽。足徵被告上開任意性自白核與事實
    相符，而堪採信。又被告有事實欄所載施用毒品前案紀錄，
    有本院被告前案紀錄表1 份附卷可查，被告於觀察、勒戒或
    強制戒治執行完畢釋放後，5 年內再犯施用毒品案件，經法
    院判處罪刑確定，則其再犯本件施用毒品案件，即非屬毒品
    危害防制條例第20條第3項所稱「5年後再犯」之情形，檢察
    官自應依法追訴（參最高法院95年5 月9日95年度第7次及97
    年9月9日97年度第5 次刑事庭會議決議）。綜上，本件事證
    明確，被告犯行堪以認定。
二、被告於本院雖辯稱：伊係主動向警方表明有吸食毒品，故應
    符合自首之要件云云。惟按刑法第62條規定：「對於未發覺
    之罪自首而受裁判者，得減輕其刑」。該條所謂發覺，係指
    有偵查犯罪職權之公務員已知悉犯罪事實與犯罪之人而言，
    而所謂知悉，固不以確知其為犯罪之人為必要，但必其犯罪
    事實，確實存在，且為該管公務員所確知，始屬相當。如犯
    罪事實並不存在而懷疑其已發生，或雖已發生，而為該管公
    務員所不知，僅係推測其已發生而與事實巧合，均與已發覺
    之情形有別（最高法院75年度台上字第1634號判例意旨)。
    證人即當日查獲被告之員警關有洲於本院審理時證稱：我們
    接到檢舉電話說亞東醫院有毒品交易，我們就過去，看到被
    告他們坐電梯下來，我們問了身分證，就打電話回去查了一
    下，此三人都有毒品前科紀錄，就口頭訊問是否同意驗尿，
    他們就同意驗尿。被告是到辦公室才說他有使用美沙冬替代
    療法，後來去做筆錄，在7月12日警詢筆錄中，被告說是7月
    3 日使用毒品，但直到驗尿結果出來才可以確定等語（見本
    院卷第47頁) 。可知，警員係因毒品交易案前往亞東醫院，
    於現場並未確知係何人施用何種毒品，充其量僅有懷疑而已
    ，則依上開判例意旨所示，固難謂警方查獲被告時，已發覺
    被告有施用毒品。惟刑法第56條連續犯之規定業已刪除，施
    用毒品之犯行採一罪一罰，則被告如有自首，究對何時、何
    地之施用毒品行為自首，自應分別以觀，倘僅對其他施用毒
    品之事實自首，效力自不及於本案。而按海洛因經注射或吸
    入人體後，約80% 於24小時內自尿中排出，一般而言，尿液
    中能否驗出嗎啡陽性反應與其投與量、投與途徑、採尿時間
    、個人體質及檢測方法之靈敏度有關，國外曾有文獻報導注
    射6 毫克之海洛因鹽酸鹽，其代謝物嗎啡之平均可檢出時限
    約為26小時，業經行政院衛生署藥物食品檢驗局於81年9 月
    8日以藥檢壹字第8114885號函述綦詳。觀諸被告於警詢時之
    供述，係自承其最近一次吸食毒品係於99年7月3日於住處吸
    食第一級毒品海洛因（見偵卷第4 頁背面）。是被告倘於99
    年7月3日施用第一級毒品海洛因，則需在同年月5 日前採尿
    方可驗出陽性反應之結果，被告有多次施用第一級毒品前科
    ，對此當知之甚詳，而本案警員採集被告尿液檢體之時間係
    在99年7月11日23時55分（見偵卷第5頁），且被告亦於原審
    自承其係於當天下午於住處以捲煙方式施用毒品海洛因（見
    原審卷第89頁背面），顯見被告於警詢並未自首本件即起訴
    書所載被告「於99年7 月11日晚上11時55分採尿回溯26小時
    內之某時施用第一級毒品海洛因1次)之犯罪事實。從而，被
    告於警詢時自首「最近一次」於99年7月3日有施用第一級毒
    品，形同否認其於99年7 月11日晚上11時55分許採尿前26小
    時內有施用第一級毒品，揆諸前揭說明，不能認其於本件亦
    有自首，自無從依自首之規定減輕其刑。
三、按海洛因屬毒品危害防制條例第2條第2項第1款所稱之第一
    級毒品，核被告施用海洛因之行為，係違反該條例第10條第
    1項之施用第一級毒品罪。被告持有海洛因進而施用，其持
    有之低度行為，應為施用之高度行為所吸收，不另論罪。
四、原審以被告罪證明確，依毒品危害防制條例第10條第1項規
    定，並審酌被告於本件以前，已先後歷經觀察、勒戒及強制
    戒治之矯治程序，以及法院判處刑期確定，明知施用毒品為
    法所禁止之行為，竟仍不堅決戒除毒癮，再為本件施用第一
    級毒品之犯行，堪認其犯罪動機、手段、目的均殊非可取，
    所為雖嚴重危害自己身心健康，惟施用毒品行為於本質上係
    屬自我戕害行為，反社會性之程度較低，另被告犯罪後已於
    偵查、審理時坦承犯行等一切情狀，量處被告有期徒刑9月
    。經核原判決認事用法，並無不合，量刑亦屬妥適。被告上
    訴，主張自首請求減輕其刑，核無理由，應予駁回。
據上論斷，應依刑事訴訟法第368條，判決如主文。
本案經檢察官陳傳宗到庭執行職務。
中    華    民    國    100    年    5    月    31    日
                  刑事第十七庭  審判長法  官  王炳梁
                                      法  官  黃雅芬
                                      法  官  陳世宗
以上正本證明與原本無異。
如不服本判決，應於收受送達後10日內向本院提出上訴書狀，其
未敘述上訴之理由者並得於提起上訴後10日內向本院補提理由書
（均須按他造當事人之人數附繕本）「切勿逕送上級法院」。
                                      書記官  李佳穎
中    華    民    國   100    年    5     月    31    日
附錄：本案論罪科刑法條全文
毒品危害防制條例第10條第1項
施用第一級毒品者，處 6 月以上 5 年以下有期徒刑。